【裁判字號】    99,破抗,5
【裁判日期】    990920
【裁判案由】    宣告破產
【裁判全文】
臺灣高等法院臺中分院民事裁定           99年度破抗字第5號
抗  告  人  巴克萊資產管理有限公司
法定代理人  乙○○
相  對  人  甲○○
上列抗告人因聲請宣告破產事件，對於民國99年7月26日臺灣彰
化地方法院99年度破字第5號所為裁定，提起抗告，本院裁定如
下：
      主  文
原裁定廢棄，發回台灣彰化地方法院。
      理  由
一、抗告人聲請破產意旨略以：相對人擔任案外人金景山實業股
    份有限公司對抗告人債務之連帶保證人，迄今尚積欠抗告人
    新台幣（下同）3656萬9794元及利息、違約金未能償還。又
    相對人除積欠抗告人上開債務外，於其他金融機構亦負有鉅
    額連帶保證債務，約計4、5億元之多，並欠稅款幾千萬元，
    且其名下財產多已設定高額之抵押權。相對人雖擔任多家公
    司之董事、股東及高階管理人員，然依民國98年最新財稅調
    查資料所示，於相對人所得方面之記載皆無領取其薪資及任
    何投資收入分紅，相對人積欠之債務已超過資產甚多，顯不
    足清償所負債務，爰依破產法第57條及第1條第1項之規定，
    聲請宣告相對人破產等語。原審裁定意旨略以：抗告人上揭
    主張，業據其陳明在案，相對人名下不動產既均已設定高額
    抵押權，則經抵押權人行使別除權後，顯已無任何餘足額再
    供清償財團費用及財團債務。且破產管理人之報酬，依財政
    部核定稽徵機關核算98年度執行業務者收入標準第1條規定
    ，律師擔任破產管理人案件係按標的物財產價值百分之9計
    算。依此核算，本件相對人不動產甚多，破產管理人報酬不
    菲，而監查人既準用破產管理人之報酬，故其報酬亦不菲。
    再相對人欠稅達幾千萬元，已顯無財產可供清償財團費用，
    其餘破產債權自無從依破產程序受償。況破產程序不但須繳
    付土地之地價稅，尚須支付破產程序所需費用，諸如破產管
    理人應清查、整理債務人之財產狀況，並編造債權表及資產
    、召開債權人會議、行使其他權限等，而此均須以破產財團
    優先支付，以相對人其債權人之多及所負債務之鉅，名下復
    無可供變現之財產，顯然無法支付聲請人破產後所產生之財
    團費用及財團債務。是依相對人現有財產，於扣除抵押權人
    得行使別除權之財產後，再扣除上開破產管理人、監查人之
    報酬及相關破產程序費用後，既顯無餘額可供構成破產財團
    ，自無法清償破產債權。因認抗告人聲請宣告相對人破產即
    無實益，自無宣告破產並徒生耗費之必要等語。抗告人抗告
    理由則略以：原審法院就相對人是否毫無財產可構成破產財
    團或不足清償破產財團費用及財團債務事項，並未依職權為
    必要調查，遽以抗告人之陳述即為認定無宣告破產實益，殊
    有不當，爰提出抗告，請求將原裁定廢棄云云。
二、按財團債務及財團費用，應先於破產債權，隨時由破產財團
    清償之；破產宣告後，如破產財團之財產不敷清償財團費用
    及財團債務時，法院因破產管理人之聲請，應以裁定宣告破
    產終止，破產法第97條及第148條定有明文。準此，如債務
    人之財產，於破產宣告前即已不足支付破產程序之費用即財
    團費用及財團債務時，因破產財團無從成立，無從依破產程
    序清理其債務，類推破產法第148條規定之立法旨趣，為債
    權人及債務人之利益，宣告破產顯無實益，反而徒增花費，
    此時法院應裁定駁回其聲請。再按破產制度之目的，在求多
    數債權人之公平受償，倘予以宣告破產，反而尚須優先支付
    破產財團之管理、變價及分配所生之費用及破產管理人之報
    酬等財團費用，將使破產財團之財產更形減少，徒使優先債
    權人（例如稅捐機關）之債權減少分配，而其他債權人亦無
    因此受分配之可能，與破產制度之本旨不合，即不應准許破
    產宣告之聲請。次按破產，對債務人不能清償債務者，除另
    有規定外，得因債權人或債務人之聲請宣告之，破產法第57
    條、第58條定有明文，是聲請破產原因，需債務人之負債大
    於財產，而有不能清償者而言。又債務人是否有「不能清償
    」情事？聲請人之聲請是否屬實？法院得依職權為必要之調
    查，並傳訊債務人、債權人及其他關係人，而不受當事人主
    張、聲明之拘束，破產法第63條第2項定有明文。本件抗告
    人主張相對人擔任案外人金景山實業股份有限公司對抗告人
    債務之連帶保證人，迄今尚積欠抗告人3656萬9794元及利息
    、違約金未能償還乙節，固據其提出台灣彰化地方法院債權
    憑證等件為證，惟其另主張相對人於其他金融機構亦負有鉅
    額連帶保證債務，約計4、5億元之多，並欠稅款幾千萬元，
    且其名下財產多已設定高額之抵押權等情，則未據提出任何
    資料足資判斷，抗告人上揭主張是否實情即待調查。本件相
    對人關於其資產是否毫無隱匿，相對人有無其他債權人或其
    不動產有無設定抵押權？其清償能力有無、實際負債金額多
    寡等項，原審法院自應依職權調查並予債權人、債務人陳述
    意見機會，始能確知，惟經遍查原審卷，此相關資料均告闕
    如，原審法院僅依抗告人單方陳述即予採認，容嫌速斷。本
    件相對人資產負債情形及是否隱匿資產？相對人清償能力有
    無？實際負債金額多寡等情，既均未見具體調查而有不明，
    自無法認定相對人之財產，於破產宣告前是否已不足支付財
    團費用及財團債務而無宣告破產實益，原審據抗告人陳述遽
    認本件宣告相對人破產無實益，即有不當，應予廢棄，本院
    為審酌事實認定之審級利益，予以發回原法院，另為適當之
    裁定。
三、據上論結，本件抗告為有理由。依破產法第5條，民事訴訟
    法第492條，裁定如主文。
中    華    民    國    99    年    9    月    20    日
                民事第四庭    審判長法  官  陳蘇宗
                                    法  官  吳美蒼
                                    法  官  林欽章
以上正本係照原本作成。
再為抗告應以適用法規顯有錯誤為理由，並經本院之許可，該許
可以原裁定所涉及之法律見解具有原則上之重要性者為限。
如提起再抗告者應於裁定送達後10日內向本院提出抗告理由狀（
須按照他造人數附具繕本）並繳納抗告裁判費新臺幣1,000元，
同時委任律師或具有律師資格之關係人為代理人。
                                    書記官  蔡嘉萍
中    華    民    國    99    年    9     月    21    日
                                                      Ｓ

司法院資訊處製作；財團法人民間司法改革基金會備份。
